臺灣臺中地方法院民事判決
                          109年度訴字第2433號                                                                                    
原      告  林貞妤  

            林佑軒  

共      同
訴訟代理人  陳頂新律師
複  代理人  陳相懿律師
            林淑婷律師
被      告  陳○○    （年籍詳卷）
兼法定代理  陳○○之父（年籍詳卷）
人                  
            陳○○之母（年籍詳卷）
共      同
訴訟代理人  王世勳律師
被      告  林○○    （年籍詳卷）
兼法定代理  林○○之母（年籍詳卷）
人                  
被      告  劉○○    （年籍詳卷）
兼法定代理  劉○○之母（年籍詳卷）
人                  
被      告  洪○○    （年籍詳卷）
兼法定代理  洪○○之母（年籍詳卷）
人                
共      同
訴訟代理人  許哲嘉律師
複  代理人  賴昭彤律師
上列當事人間請求損害賠償事件，本院於民國110年3月19日言詞
辯論終結，判決如下：
    主  文
被告陳○○、陳○○之父、陳○○之母應連帶給付原告乙○○新
臺幣肆佰陸拾肆萬叁仟壹佰元，及自民國一百零九年八月八日起
至清償日止，按年息百分之五計算之利息。
被告陳○○、陳○○之父、陳○○之母應連帶給付原告甲○○新
臺幣壹佰零伍萬伍仟貳佰伍拾元，及自民國一百零九年八月八日
起至清償日止，按年息百分之五計算之利息。
原告其餘之訴駁回。
訴訟費用由被告陳○○、陳○○之父、陳○○之母連帶負擔。
本判決第一項於原告乙○○以新臺幣壹佰伍拾伍萬元供擔保後，
得假執行。但被告陳○○、陳○○之父、陳○○之母如以新臺幣
肆佰陸拾肆萬叁仟壹佰元預供擔保，得免為假執行。
本判決第二項於原告甲○○以新臺幣叁拾陸萬元供擔保後，得假
執行。但被告陳○○、陳○○之父、陳○○之母如以新臺幣壹佰
零伍萬伍仟貳佰伍拾元預供擔保，得免為假執行。
原告其餘假執行之聲請駁回。
    事實及理由
壹、程序部分：
    按任何人不得於媒體、資訊或以其他公示方式揭示有關少年
    保護事件或少年刑事案件之記事或照片，使閱者由該項資料
    足以知悉其人為該保護事件受調查、審理之少年或該刑事案
    件之被告；又宣傳品、出版品、廣播、電視、網際網路或其
    他媒體對下列兒童及少年不得報導或記載其姓名或其他足以
    識別身分之資訊：…四、為刑事案件、少年保護事件之當事
    人或被害人。行政機關及司法機關所製作必須公開之文書，
    除前項第3款或其他法律特別規定之情形外，亦不得揭露足
    以識別前項兒童及少年身分之資訊，少年事件處理法第83條
    第1項兒童及少年福利與權益保障法第69條第1項、第2項分
    別定有明文。本件被告陳○○（民國92年6月16生）、林○○（9
    1年5月30日生）、劉○○（91年9月13日生）、洪○○（92年4月
    21日生）於本件侵權行為發生時點均為少年，故為本件侵權
    行為所涉少年保護事件之當事人，是依首揭規定，本判決不
    得揭露與陳○○、林○○、劉○○、洪○○身分識別相關之資訊。又
    因一般人由法定代理人之身分資訊亦可得知少年之身分資訊
    ，爰將其法定代理人姓名分別以陳○○之父、陳○○之母、林○○
    之母、劉○○之母、洪○○之母稱之，合先敘明。
貳、實體部分：
一、原告主張：被告陳○○、林○○、劉○○、洪○○（下稱陳○○、林○○
    、劉○○、洪○○）參與由真實姓名、年籍均不詳之人共同組成
    之詐欺集團，並於集團內負責擔任「車手」之工作。因該詐
    欺集團成員先向原告乙○○、甲○○（下稱乙○○、甲○○）佯稱欲
    以新臺幣（下同）5,698,350元出賣數量189,000顆、名為「
    泰達幣」之虛擬貨幣，使原告誤信為真而陷於錯誤，乃約定
    於108年9月23日20時30分許，在新北市○○區○○路000號7-11
    超商門市前交易「泰達幣」，當日陳○○接受詐欺集團成員「
    誌偉」之指示，與洪○○一同搭乘同班高鐵列車北上，分別與
    不同被害人進行面交取款，陳○○到站後單獨前往上開約定地
    點，進入甲○○所駕駛車牌號碼000-0000號自小客車內收取現
    金，取得乙○○所有之4,642,100元及甲○○所有之1,055,250元
    ，共計5,698,350元，當時原告僅取得區塊鏈之序號，尚未
    完成交易驗證，因前2次交易正常，而誤信本次交易仍會如
    常完成。陳○○得款後，與洪○○會合再搭乘同班高鐵回到高鐵
    烏日站，陳○○依「誌偉」指示從中自取5萬元現金，其餘現
    金送至停放於高鐵烏日站4號出口旁未上鎖之車牌號碼數字
    部分為1533號之黑色自小客車內置放，由詐欺集團成員接手
    取走其餘現金。原告嗣後因遲未能完成交易驗證取得虛擬貨
    幣「泰達幣」，對方於同日22時30分後即失去聯繁，原告始
    知遭騙。又陳○○、林○○、劉○○、洪○○於本件侵權行為日均為
    未滿20歲之未成年人，而陳○○之父母即被告陳○○之父與陳○○
    之母（下稱陳○○之父、陳○○之母）、林○○之母即被告林○○之
    母（下稱林○○之母）、劉○○之母被告劉○○之母（下稱劉○○之
    母）、洪○○之母被告洪○○之母（下稱洪○○之母），均具有對
    其所生各該子女之法定代理人資格，渠等對其未成年子女未
    盡監督之責，造成原告因而發生損害，為此，爰依民法第18
    4條第1項前段、第185條第1項、第187條第1項規定提起本訴
    等語。並聲明：㈠陳○○、林○○、劉○○、洪○○；或陳○○之父、
    陳○○之母各與陳○○；或林○○之母與林○○；或劉○○之母與劉○○
    ；或洪○○之母與洪○○；應連帶給付乙○○4,643,100元，及均
    自起訴狀繕本送達翌日起至清償日止，按年息百分之5計算
    之利息。且如任一被告已為給付，另一被告於該給付範圍內
    ，同免其給付義務。㈡陳○○、林○○、劉○○、洪○○；或陳○○之
    父、陳○○之母各與陳○○；或林○○之母與林○○；或劉○○之母與
    劉○○；或洪○○之母與洪○○；應連帶給付甲○○1,055,250元，
    及均自起訴狀繕本送達翌日起至清償日止，按年息百分之5
    計算之利息。且如任一被告已為給付，另一被告於該給付範
    圍內，同免其給付義務。㈢願供擔保，請准宣告假執行。
二、被告部分：
(一)陳○○、陳○○之父、陳○○之母則以：原告於案發當日即108年9
    月23日僅分別提領現金2,719,000元、100萬元，逾此金額之
    部分，被告則否認之。且觀諸本院109年度少護字第402號裁
    定記載：乙○○、甲○○曾經在108年9月20日正常交易並面交50
    萬元現金，108年9月22日正常交易並面交606,000元現金等
    語，再比乙○○確實曾經在108年9月20日提領50萬元現金，10
    8年9月21日則提領50萬現金，該二筆均為50萬元現金之款項
    ，應係乙○○、甲○○曾經分別在108年9月20日正常交易並面交
    50萬元現金、108年9月22日正常交易並面交606,000元現金
    之款項。益證原告在108年9月22日以前所提領之現金，並非
    108年9月23日受到詐騙所提領之現金。雖陳○○於警詢時坦承
    犯行，惟陳○○年僅16歲，年輕識淺，知識經驗不足，亦不懂
    利害關係，且沒有律師陪同在場，進而受警方誘導而為附和
    及陳述。又陳○○於少年法庭雖曾經委請律師為輔佐人，然僅
    係受委任閱覽卷宗，嗣因少年法庭法官認為陳○○誤解法令，
    強烈要求陳○○委請律師到庭，故律師始於最後一次庭期到庭
    ，並對原告是否確實面交5,698,350元提出質疑，陳○○亦當
    庭表示「沒有實際清點現金」。且乙○○與魏凡石間於108年9
    月21日後之LINE對話內容，已遭刪除，適足資證明原告為掩
    蓋其誇大損害金額而自導自演等語。並聲明：㈠原告之訴駁
    回。㈡如受不利判決，願供擔保請准免為假執行。
(二)林○○、林○○之母則以：林○○否認有收受陳○○4,643,100元、1
    ,055,250元，此觀諸本院109年度少護字第402號少年法庭裁
    定內容，亦認定本件事實係由陳○○向原告收取上開款項，陳
    ○○得款後，與洪○○會合搭乘高鐵回到高鐵烏日站，陳○○依「
    誌偉」指示從中自取5萬元現金，其餘現金送至停放於高鐵
    烏日站4號出口旁未上鎖之車牌號碼數字部分為1533號之黑
    色自小客車內置放，由詐欺集團成員接手取走其餘現金，足
    見陳○○並非將上開款項交付林○○。再者，林○○於108年9月23
    日21時30分許，係前往臺中市○里區○○路0段000○0號現場，
    收取另案買家購買「泰達幣」之虛擬貨幣之價金，有不在場
    之證明，顯無與陳○○成立共同侵權行為之可能，要不能僅以
    林○○與陳○○同為詐欺集團成員（被告否認），即推認林○○應
    就陳○○之本件行為負連帶賠償責任。至於原告主張於上開時
    地分別將4,643,100元、1,055,250元現金交付予陳○○，就此
    應負舉證責任。況原告網路交易失敗之原因甚多，可能為非
    人為之系統當機、資訊錯誤或人為之駭客攻擊、許欺等，不
    一而足，何能一概歸咎交易失敗之原因係遭人詐騙？因原告
    於案發前曾與LINE暱稱「魏凡石」之賣家有2次交易成功之
    紀錄，故原告縱使於本次付款後未能順利交易取得「泰達幣
    」之虛擬貨幣，僅屬一般債務不履行之民事糾紛，實無從遽
    認原告受有詐欺之事實等語。並聲明：㈠原告之訴及假執行
    之聲請均駁回。
    ㈡如受不利判決，願供擔保請准免為假執行。
(三)劉○○、劉○○之母則以：林○○與劉○○於108年9月23日20時30分
    許於臺中市○○區○○路00號麥當勞處，涉及與訴外人張育銓間
    之詐欺案件，同日21時30分於臺中市○里區○○路0000號阿Q茶
    舍，涉及與訴外人蘇家緯間之詐欺案件，林○○、劉○○有明確
    不在場證明，林○○、劉○○、陳○○間並無「犯意聯絡」與「行
    為分擔」，原告單純以「詐欺集團分工細膩，詐欺成員因分
    工不同，未必均認識」為由，純屬原告之臆測。況林○○當日
    21時30分許，人仍在「臺中市○里區○○路0000號阿Q茶舍」，
    縱使林○○飛奔至新北市，也是在午夜過後，怎可能發生「陳
    ○○將前開款項交付林○○」，又與劉○○有何關連等語。並聲明
    ：㈠原告之訴及假執行之聲請均駁回。㈡如受不利判決，願供
    擔保請准免為假執行。
(四)洪○○、洪○○之母則以：陳○○與洪○○分別受上手指示，由陳○○
    向原告取款，洪○○向訴外人李東昇取款，洪○○對於陳○○向原
    告取款乙事全然不知，亦無提供幫助行為，且陳○○係直接受
    「誌偉」指示，縱洪○○未與之一同搭乘高鐵北上，陳○○亦能
    順利取款，洪○○與陳○○一同搭高鐵之行為，與原告所受損害
    間並無相當因果關係。洪○○於偵審中僅坦承有向李東昇取款
    ，全然不知陳○○向原告取款，自無證據足認洪○○與陳○○或其
    他集團成員間，有詐騙原告之犯意聯絡，洪○○與陳○○分頭向
    不同被害人取款之行為，顯亦無行為關聯共同。則因洪○○不
    成立共同侵權行為，其法定代理人即洪○○之母亦毋庸負擔法
    定代理人責任等語。並聲明：㈠原告之訴駁回。㈡如受不利判
    決，願供擔保請准免為假執行。
三、兩造不爭執之事項：
(一)陳○○、洪○○分別於108年9月間某日，加入林○○先前已加入之
    真實姓名、年籍均不詳之人共同組成之集團，並於集團內負
    責擔任車手之工作。
(二)上開集團成員以LINE暱稱「魏凡石」名義與乙○○、甲○○連繫
    交易「泰達幣」，於108年9月23日20時30分許，在新北市○○
    區○○路000號7-11超商門市前，由乙○○、甲○○面交現金，購
    買「泰達幣」。陳○○接受該集團之人「誌偉」之指示與洪○○
    一同至高鐵烏日站搭乘同班高鐵北上分別與不同人進行面交
    取款，陳○○再1人前往上開約定地點，進入甲○○所駕駛車號0
    00-00 00號自小客車內收取現金，當時乙○○、甲○○僅取得區
    塊鏈之序號，尚未完成交易驗證，因前2次交易正常，而誤
    信本次交易仍會如常完成。陳○○得款後，與洪○○會合再搭乘
    同班高鐵回到高鐵烏日站，陳○○依「誌偉」指示從中自取5
    萬元現金，其餘現金送至停放於高鐵烏日站4號出口旁未上
    鎖之車牌號碼數字部分為1533號之黑色自小客車內置放，由
    該集團成員接手取走其餘現金。惟嗣後乙○○、甲○○遲未能完
    成交易驗證取得所交易之虛擬貨幣「泰達幣」，對方於同日
    22時30分後即失去聯繫，乙○○、甲○○始發現受詐騙。
(三)陳○○參與詐欺集團之行為，經本院少年法庭以109年度少護
    字第402號裁定交付保護管束。洪○○參與詐欺集團之行為，
    業經本院少年法庭以109年度少護字第402號裁定交付保護管
    束。劉○○參與詐欺集團之行為，業經本院院少年法庭以109
    年度少護字第306號裁定訓誡，並予以假日生活輔導。
(四)陳○○（92年6月16生）於108年9月23日時尚未成年，陳○○之
    父、陳○○之母為陳○○之法定代理人。林○○（91年5月30日生
    ），於108年9月23日時尚未成年，其父母分別為林○○之父、
    林○○之母，並於94年3月18日離婚時，約定林○○由林○○之母
    監護。劉○○（91年9月13日生），於108年9月23日時尚未成
    年，其父母分別為劉○○之父、劉○○之母，並於102年6月3日
    離婚時，約定劉○○由劉○○之母監護。洪○○（92年4月21日生
    ），於108年9月23日時尚未成年，其父母分別為洪○○之父、
    洪○○之母，並於96年7月6日離婚時，洪○○由洪○○之母監護。
四、兩造之爭執事項：原告依民法第184條、第185條第1項及第1
    87條第1項等規定，請求陳○○、林○○、劉○○、洪○○負連帶責
    任，陳○○之父、陳○○之母與陳○○負連帶責任，林○○之母與林
    ○○負連帶責任，劉○○之母與劉○○負連帶責任，洪○○之母與洪
    ○○負連帶責任，賠償乙○○4,643,100元及賠償甲○○1,055,250
    元，有無理由？
五、得心證之理由：
(一)按刑事訴訟判決所認定之事實，固非當然有拘束民事訴訟判
    決之效力，但民事法院調查刑事訴訟原有之證據，而斟酌其
    結果以判斷事實之真偽，並於判決內記明其得心證之理由，
    即非法所不許（最高法院49年度台上字第929號判決參照）
    。是刑事訴訟所調查之證據，及刑事訴訟判決所認定之事實
    ，並非當然有拘束民事訴訟之效力，然法院依自由心證判斷
    事實之真偽時，所斟酌之辯論意旨及調查證據之結果，非不
    得參酌刑事認定之事實及已調查之證據以為據。據此，本院
    自得調查少年事件中原有之證據，斟酌其結果以判斷本件事
    實。經查：
  ⒈原告主張陳○○、林○○、劉○○、洪○○參與由真實姓名、年籍均
    不詳之人共同組成之詐欺集團，並於集團內負責擔任「車手
    」之工作。因該詐欺集團成員先向乙○○、甲○○佯稱欲以5,69
    8,350元出賣數量189,000顆、名為「泰達幣」之虛擬貨幣，
    使原告誤信為真而陷於錯誤，乃約定於108年9月23日20時30
    分許，在新北市○○區○○路000號7-11超商門市前交易「泰達
    幣」，當日陳○○接受詐欺集團成員「誌偉」之指示，與洪○○
    一同搭乘同班高鐵列車北上，分別與不同被害人進行面交取
    款，陳○○到站後單獨前往上開約定地點，進入甲○○所駕駛車
    牌號碼000-0000號自小客車內進行交易，當時原告因前2次
    交易正常，誤信本次交易仍會如常完成，故雖僅取得區塊鏈
    之序號，仍交付乙○○所有之4,642,100元及甲○○所有之1,055
    ,250元，共計5,698,350元之現金予陳○○。陳○○得款後，與
    洪○○會合再搭乘同班高鐵回到高鐵烏日站，陳○○再依「誌偉
    」指示從原告交付之款項中自取5萬元現金，其餘現金送至
    停放於高鐵烏日站4號出口旁未上鎖之車牌號碼數字部分為1
    533號之黑色自小客車內置放，由詐欺集團成員接手取走其
    餘現金。原告嗣後因遲未能完成交易驗證取得虛擬貨幣「泰
    達幣」，對方於同日22時30分後即失去聯繁，始知遭騙等情
    。有本院109年度少護字第402號、109年少護字第306號裁定
    （見本院卷一第139至145頁、第243至251頁）在卷可稽，並
    經本院調取上開刑事卷宗核閱無誤，堪以認定。
  ⒉雖劉○○、劉○○之母否認劉○○加入上開詐欺集團，惟依林○○於
    少年法庭陳稱：劉○○當時知道伊在作泰達幣的交易，在做車
    手；劉○○有跟伊說要一起學，是在9月23日交易前2、3天，
    劉○○用手機跟伊說的，9月23日當天伊跟劉○○說要去拿錢，
    約他一起去看，因為他說要學，所以跟他約；向被害人蘇嘉
    偉取款時，有帶劉○○一起去，要帶他去學；有事先跟劉○○說
    當天要去交易等語（見108年度少調字第1612號卷第185、18
    6頁），並有林○○提出與劉○○間之對話紀錄在卷可參（見108
    年度少調字第1612號卷第253至257頁），是劉○○加入林○○先
    前已加入之真實姓名、年籍均不詳之人共同組成之詐欺集團
    ，並於集團內負責擔任車手之工作一節，應堪認定。
  ⒊至於陳○○、陳○○之父、陳○○之母抗辯原告所交付之金額非5,6
    98,350元云云。惟查，陳○○於警詢時所述：車上的人是伊交
    易的對象，伊當時在車上收款點錢，當時對方（被害人）在
    車上確認有收到虛擬貨幣後才將現金給伊，伊拿到錢確認金
    額無誤後就下車離開；伊總共工作3天，酬庸共5萬元，也是
    「誌偉」叫伊直接從5,698,350元自己抽出來，剩下的再丟
    到車子裡面等語（見108年度少調字第1825號影卷第12至14
    頁），及於少年法庭中陳稱：伊經過霧峰農會遇到林○○，跟
    伊說他那裡有跑幾趟就能賺錢的工作，他說是合法的，是代
    替人去交易，他帶伊去85度C當場示範跟別人交易給伊看，
    交易過程就是買家會先要求拿到泰達幣，賣方會把泰達幣匯
    過去，買家就會交付現金，我們是負責收錢點鈔的；伊是負
    責收錢，伊沒有問是不是收到泰達幣，伊是跟乙○○上車拿他
    的現金5百多萬等語（見108年度少調字第1603號影卷第60、
    61、63頁），是依陳○○上開所述，其擔任車手需點收被害人
    交付之金錢，且其係於確認原告交付之金額無誤後始離開，
    又衡諸常情，車手工作僅需收取現金，詐欺集團卻給予豐厚
    報酬，自會賦予車手清點金額無誤之責任，車手為向上手交
    差或擔心究責，應會確認所收金額無誤，再者，以陳○○16歲
    之年紀，於20分鐘左右點收現金5百多萬元應非難事，且若
    收取之金額非5百多萬元，理應於警詢或少年法庭訊問時有
    所表示或爭執，無可能屢屢陳稱收取之金額為5百多萬元。
    從而，陳○○、陳○○之父、陳○○之母抗辯原告所交付之金額非
    5,698,350元，應無可採。
(二)次按因故意或過失，不法侵害他人之權利者，負損害賠償責
    任；數人共同不法侵害他人之權利者，連帶負損害賠償責任
    ；民法第184條第1項前段及第185條第1項前段分別定有明文
    。再按所謂共同侵權行為，係指數人共同不法對於同一之損
    害，與以條件或原因之行為。加害人於共同侵害權利之目的
    範圍內，各自分擔實行行為之一部，而互相利用他人之行為
    ，以達其目的者，仍不失為共同侵權行為人，而應對於全部
    所發生之結果，連帶負損害賠償責任。民法第185條第1項所
    謂之數人共同不法侵害他人之權利，係指各行為人均曾實施
    加害行為，且各具備侵權行為之要件而發生同一事故者而言
    ，是以各加害人之加害行為均須為不法，且均須有故意或過
    失，並與事故所生損害具有相當因果關係者始足當之；第2
    項所稱之幫助人，係指幫助他人使其容易遂行侵權行為之人
    ，其主觀上須有故意或過失，客觀上對於結果須有相當因果
    關係，始須連帶負損害賠償責任。而損害賠償之債，以有損
    害之發生及有責任原因之事實，並二者之間，有相當因果關
    係為成立要件，且損害賠償之債之成立，其損害之發生與有
    責原因事實間，所謂之相當因果關係，係指依經驗法則，綜
    合行為當時所存在之一切事實，為客觀之事後審查，在一般
    情形上，有此環境、有此行為之同一條件，足以發生同一之
    結果者，該條件即為發生結果之相當條件，其行為與結果為
    有相當之因果關係（最高法院78年度台上字第2479號、92年
    度台上字第1593、48年度台上字第481號、96年度台上字第2
    032號判決參照）。又無行為能力人或限制行為能力人，不
    法侵害他人之權利者，以行為時有識別能力為限，與其法定
    代理人連帶負損害賠償責任，民法第187條第1項前段定有明
    文。經查：
  ⒈陳○○於詐欺集團擔任車手之行為，顯係故意以不法手段侵害
    原告之財產權，加損害於原告，是原告依上開規定，請求陳
    ○○分別賠償乙○○4,643,100元及甲○○1,055,250元，即屬有據
    。又陳○○為92年6月16生，有其個人戶籍資料在卷可按，其
    於上開侵權行為時即108年9月23日時，尚未滿20歲，為限制
    行為能力人，其戶籍資料登記父親為陳○○之父、母親為陳○○
    之母（見本院卷一第79、81頁），是以原告請求陳○○之父、
    陳○○之母就原告上開損害，與陳○○負連帶賠償之責，亦屬有
    據。
  ⒉原告主張林○○招攬陳○○加入詐欺集團，劉○○加入詐欺集團分
    擔實施詐騙行為之一部，洪○○陪同陳○○北上降低其犯罪緊張
    感、增加安全感，均應與陳○○成立共同侵權行為等語。惟查
    ，林○○固不否認介紹陳○○加入詐欺集團，然依林○○於少年法
    庭之證稱：伊有跟上手回報陳○○、洪○○要加入，上手說可以
    ；伊知道陳○○與洪○○一同北上取款，是因上手發訊息用Tele
    gram軟體告訴伊他們2人北上取款等語（見上開1603號影卷
    第84、85頁），及陳○○於少年法庭稱：伊是經過霧峰農會遇
    到林○○跟他朋友，林○○說是他的上手，林○○問伊要不要一起
    做交易，也就是做面交比特幣的工作，上手有說大概怎麼做
    ，之後伊就跟林○○去見習；伊與洪○○搭車到臺北是林○○的上
    手給伊及洪○○車票的錢等語（見上開1603號影卷第85、86頁
    ），足認林○○僅為詐欺集團車手，介紹陳○○加入，並非集團
    幹部或車手頭。又林○○、劉○○、洪○○既均為車手，且林○○與
    劉○○一同於108年9月23日20時30分許，前往臺中市○○區○○路
    00號麥當勞向他名被害人收取款項（見本院卷一第244頁）
    ，洪○○則於108年9月23日20時37分許在臺北市○○區○○○路0段
    00號全家便利商店內向另名被害人取款（見本院卷一第141
    頁），是該3人並無分擔陳○○向原告取款之行為，陳○○亦未
    利用該3人之行為，以達其向原告取款之目的。至於原告主
    張洪○○與陳○○一同北上，對於陳○○有精神上之幫助，惟依陳
    ○○與洪○○於少年法庭陳稱：彼此不知道各自要向何被害人、
    去何地、取多少款項，是各別被下指示等語（見上開1603號
    影卷第26頁），是洪○○主觀上難認有幫助陳○○使其容易遂行
    侵權行為之故意，又觀諸陳○○自陳：伊總共參與3次詐騙，
    李東昇交易的是第2次，第1次跟第3次是跟乙○○等語（見上
    開1603號影卷第27頁），是陳○○既已參與多次詐騙行為，且
    乙○○又係第2次交易，顯見縱無與洪○○一同搭車北上，陳○○
    亦可獨自完成向原告取款之行為，故縱認洪○○主觀上具有過
    失，客觀上亦難認洪○○與陳○○一同搭車之行為，對於結果之
    發生具有相當因果關係。依前揭說明，原告主張林○○、劉○○
    、洪○○與陳○○成立共同侵權行為，即屬無據，併請求林○○之
    母、劉○○之母、洪○○之母分別與林○○、劉○○、洪○○負連帶賠
    償責任，亦無可採。
(三)末按給付無確定期限者，債務人於債權人得請求給付時，經
    其催告而未為給付，自受催告時起，負遲延責任。其經債權
    人起訴而送達訴狀，或依督促程序送達支付命令，或為其他
    相類之行為者，與催告有同一之效力。遲延之債務，以支付
    金錢為標的者，債權人得請求依法定利率計算之遲延利息，
    民法第229條第2項、第233條第1項分別規定甚明。本件原告
    對陳○○、陳○○之父、陳○○之母之債權為無確定期限之債權，
    經原告提起本件民事訴訟後，起訴狀繕本於109年8月7日送
    達陳○○、陳○○之父、陳○○之母，有送達證書附卷可憑（見本
    院卷一第63至67頁），是原告請求陳○○、陳○○之父、陳○○之
    母均自起訴狀繕本送達翌日即109年8月8日起至清償日止，
    按年息百分之5計算之利息，洵屬有據。
六、綜上所述，原告依侵權行為之法律關係，請求陳○○、陳○○之
    父、陳○○之母連帶給付乙○○4,643,100元、給付甲○○1,055,2
    50元，及均自109年8月8日起，至清償日止，按年息百分之5
    計算之利息，為有理由，應予准許。逾此部分請求，為無理
    由，應予駁回。
七、本件原告及陳○○、陳○○之父、陳○○之母均陳明願供擔保請准
    宣告為假執行及免為假執行，就原告勝訴部分核無不合，爰
    酌定相當之金額分別准許之。至原告敗訴部分，其假執行聲
    請失所依據，併予駁回。
八、本件事證已臻明確，兩造其餘攻擊、防禦方法及所提出之各
    項證據資料，經審酌後，均與判決結果不生影響，爰不逐一
    論述，附此敘明。
九、按各當事人一部勝訴、一部敗訴者，其訴訟費用由法院酌量
    情形，命兩造以比例分擔或命一造負擔，或命兩造各自負擔
    ，民事訴訟法第79條定有明文。本件原告對陳○○、陳○○之父
    、陳○○之母以外之人之請求，雖無理由，惟就請求賠償之金
    額已全數判命由陳○○、陳○○之父、陳○○之母連帶給付，故本
    院審酌上情，認仍應由陳○○、陳○○之父、陳○○之母負擔全部
    訴訟費用，附此敘明。
十、訴訟費用之負擔及假執行之依據：民事訴訟法第79條、第39
    0條第2項、第392條第2項。
中　　華　　民　　國　 110　　年　　4 　　月　　9 　　日
                  民事第六庭  審判長法  官  陳學德
                                    法  官  楊珮瑛
                                    法  官  楊雅婷
以上正本係照原本作成。
如對本判決上訴，須於判決送達後20日之不變期間內，向本院提
出上訴狀（應附繕本）。如委任律師提起上訴者，應一併繳納上
訴審裁判費。
中　　華　　民　　國　 110　　年　　4 　　月　　12　　日
                                    書記官　陳淑華